【裁判字號】    95,家訴,148
【裁判日期】    951226
【裁判案由】    履行契約
【裁判全文】
臺灣桃園地方法院民事判決            95年度家訴字第148 號
原      告  甲○○
訴訟代理人  宋嬅玲律師
被      告  程俊卿
上列當事人間請求履行契約事件，本院於民國95年12月12日言詞
辯論終結，判決如下：
    主      文
被告應給付原告新台幣壹拾陸萬元，及自民國九十五年十一月二
十一日起至清償日止，按年息百分之五計算之利息。
被告應自民國九十五年十二月起至被告死亡之日止，按月於每月
二十日前給付原告，或於原告先於被告死亡時給付予原告於遺囑
中所指定之繼承人新台幣肆萬元，及分別自前開各月份二十一日
起至清償日止，按年息百分之五計算之利息。
訴訟費用由被告負擔。
本判決第一項於得假執行。
本判決第二項原告得於各該月遲延給付之翌日（二十一日）以每
月新台幣壹萬肆仟元為被告供擔保後，得假執行。
    事實及理由
一、按訴狀送達後，原告不得將原訴變更或追加他訴，但減縮應
    受判決事項之聲明者，不在此限，民事訴訟法第255條第1項
    第3 款定有明文。本件原告起訴請求被告應給付原告新台幣
    （下同）9,506,920 元，及自起訴狀送達翌日起至清償日止
    ，按年息5 ％計之利息，嗣於本院審理中減縮聲明為被告應
    給付原告160,000 元，及自民國95年11月21日起至清償日止
    ，按年息5 ％計算之利息，並應自95年12月起至被告死亡時
    止，按月於每月20日前給付原告，或於原告先於被告死亡時
    給付予原告於遺囑中所指定之繼承人40,000元，及分別自前
    開各月份21日起至清償日止，按年息5 ％計算之利息，此係
    減縮應受判決事項之聲明，揆諸前揭法條，原告訴之變更自
    屬合法，應予准許，合先敘明。
二、原告主張兩造原為夫妻關係，於93年1月9日協議離婚，依離
    婚協議書第4條之約定，被告應自93年1月起至被告死亡之日
    止，按月於每月20日前給付原告生活費40,000元，如原告先
    於被告死亡，被告應將該生活費給付與原告於遺囑之內指定
    之繼承人。詎被告自93年3 月起即積欠生活費未給付，經原
    告先後多次就到期部分（計至95年7 月止）訴請被告履行，
    本院以93年度壢家小字第1號、第2號民事判決原告勝訴確定
    在案，並對被告核發95年度促字第19277 號、95年度促字第
    34406號支付命令在案。現被告就已到期部分即95年8月起至
    同年11月止之生活費合計為160,000 元均未支付，另被告自
    93年3 月起對於應付之生活費，時而未付，時而支付不完全
    ，則對於95年12月起至被告死亡之日止之生活費給付，被告
    顯有到期不履行之虞，原告對此即有預為一次請求，提起將
    來給付之訴之必要，為此依兩造之離婚協議，提起本件訴訟
    ，並聲明：(一)被告應給付原告160,000 元及自95年11月21日
    起至清償日止，按年息5 ％計算之利息，並應自95年12月起
    至被告死亡之日止，按月於20日前給付原告，或於原告先於
    被告死亡時給付予原告於遺囑中所指定之繼承人40,000元，
    及分別自前開各月份21日起至清償日止，按年息5 ％計算之
    利息。(二)原告願供擔保，請准宣告假執行。
三、被告則以：兩造離婚時確有上開給付生活費之約定，惟被告
    先前曾交付原告1,800,000 元作為理財資金，希望原告歸還
    該1,800,000 元供被告清償部分銀行貸款本金，減輕利息負
    擔，被告會盡力依協議內容履行等語置辯。並聲明：原告之
    訴駁回。
四、經查：兩造原為夫妻，於93年1月8日簽訂離婚協議書，並於
    離婚協議書第4 條約定：「甲方（即被告）同意自93年元月
    起至甲方身故止，按月支付乙方（即原告）生活費新台幣肆
    萬元，若乙方先甲方身故，則由乙方於遺囑中所指定之繼承
    人繼承至甲方身故為止。前揭款項甲方應于每月廿日前匯入
    乙方指定之帳戶內。」，兩造並於同月9 日辦妥離婚登記，
    惟被告自93年3月起即未依約給付生活費，其中93年3月至95
    年7 月部分之生活費，業經原告分別就到期部分訴請被告履
    行，經本院以93年度壢家小字第1號、第2號民事判決判決原
    告勝訴，暨對被告核發95年度促字第19277 號、95年度促字
    第34406 號支付命令確定在案等事實，業據原告提出戶籍謄
    本、離婚協議書影本、上開判決影本及支付命令影本、確定
    證明書各1件為證，並為被告所不爭執，自堪信為真實。
五、按當事人主張有利於己之事實者，就其事實有舉證之責任，
    民事訴訟法第277 條前段定有明文。被告雖辯稱前曾交付原
    告1,800,000 元之理財資金，惟為原告所否認，則被告就此
    有利於己之事實自應負舉證之責，惟被告迄未能舉證以實其
    說，是被告此部分之抗辯，自無足採。
六、又按請求將來給付之訴，以有預為請求之必要者為限，得提
    起之，民事訴訟法第246 條定有明文。查兩造確有上開給付
    生活費之約定，而被告自93年3 月起即未再依約支付，已如
    前述，是被告顯有到期不履行之虞。故原告請求被告給付已
    到期部分即95年8月起至11月止之生活費合計160,000元，及
    自95年11月21日起至清償日止，按年息5 ％計算之利息。另
    就未到期部分即自95年12月起至被告死亡之日止，按月於20
    日前給付原告，或於原告先於被告死亡時給付予原告於遺囑
    中所指定之繼承人40,000元，及分別自前開各月份21日起至
    清償日止，按年利率5 ％計算之利息，為有理由，應予准許
    。
七、本判決判命被告給付已到期生活費（即主文第1 項）部分，
    未逾500,000元，依民事訴訟法第389條第1項第5款規定，應
    依職權宣告假執行。另就未到期之生活費（即主文第2 項）
    部分，原告陳明願供擔保，請准宣告假執行，經核無不合，
    爰酌定相當擔保金額准許之。
八、據上論結，本件原告之訴為有理由，依民事訴訟法第78條、
    第389條第1項第5款、第390條第2項，判決如主文。
中    華    民    國    95    年    12    月    26    日
                  家事法庭法  官  劉佩宜
以上正本係照原本作成
如對本判決上訴，須於判決送達後20日內向本院提出上訴狀
中    華    民    國    95    年    12    月    26    日
                          書記官  陳月桂


司法院資訊處製作；財團法人民間司法改革基金會備份。
